【裁判字號】    97,簡上,466
【裁判日期】    970729
【裁判案由】    妨害名譽
【裁判全文】
臺灣高雄地方法院刑事判決             97年度簡上字第466號
上  訴  人
即  被  告  張甲○○
選任辯護人  蘇建榮律師
上列被告因妨害名譽案件，不服本院高雄簡易庭民國97年4 月11
日97年審度簡字第558 號第一審簡易判決（聲請簡易判決處刑案
號：97年度偵字第4157號），提起上訴，本院管轄之第二審合議
庭判決如下：
    主  文
上訴駁回。
    事  實
一、張甲○○原係「瑞華大樓」住戶，居住於高雄市○○區○○
    街27號6 樓，乙○○則擔任該大樓管理員，管理員室位於高
    雄市○○區○○街19號，甲○○平日進出住處均會行經乙○○工作之管理員室。張甲○○於民國96年9 月27日12時許，
    騎乘機車欲進入大樓地下停車場之際，適大樓管理委員會僱
    請清潔包商前來清洗地下室水池，因清潔人員正進行抽水工
    作，並將所抽出之水沿車道斜坡流入排水溝，張甲○○認為
    車道濕滑容易摔跤，遂向在管理員室之乙○○招手請其出面
    處理，乙○○乃請正在用餐之清潔人員前來關閉抽水機，過
    程中張甲○○一再抱怨其若騎車摔跤何人負責等語，清潔人
    員回嘴，乙○○見狀，趕緊請清潔人員回去用餐，不料，張
    甲○○竟基於侮辱人之犯意，在上開不特定人得以共見共聞
    之「瑞華大樓」地下停車場入口處，以「『看門狗』，你是
    為住戶，還是為別人」，公然辱罵乙○○，乙○○聽聞，要
    張甲○○再說1 次，張甲○○接續上開犯意，再度回稱「『
    看門狗』，我花錢繳管理費請你做什麼」，而足以貶損乙○○之人格評價。
二、案經乙○○訴請臺灣高雄地方法院檢察署檢察官偵查後聲請
    簡易判決處刑。
    理  由
一、證據能力部分
（一）按被告以外之人於審判中因滯留國外或所在不明而無法傳
      喚或傳喚不到者，其於檢察事務官、司法警察官或司法警
      察調查中所為之陳述，經證明具有可信之特別情況，且為
      證明犯罪事實之存否所必要者，得為證據，刑事訴訟法第
      159 條之3 第3 款定有明文。證人丙○○於警詢時所為之
      陳述，固為審判外之陳述而屬傳聞證據，惟證人丙○○為
      大陸四川人士，因婚嫁來台，其於本院審理中，已於97年
      1 月11日出境，返回大陸地區迄今滯留未歸而傳喚不到，
      有本院公務電話紀錄及入出境查詢資料各1 份在卷可稽，
      核其警詢時所為之陳述，係針對其所見聞之案發經過，出
      於自由意思所為，無何不能自由陳述之信用性瑕疵，應認
      具有可信之特別情況，且為證明本件犯罪事實之存否，實
      有斟酌其先前陳述之必要性，依上開規定，應具有證據能
      力。
（二）至證人乙○○於警詢所為之陳述，則經檢察官、被告及辯
      護人同意作為本案證據，本院審酌該言詞陳述作成時之情
      況，無何不法取得或其他不當情事，且與本案之待證事實
      有關，依同法第159 條之5 第1 項之規定，認具有證據能
      力。
二、實體認定部分
    訊據被告張甲○○固坦承於上開時、地，因大樓清洗水池，
    清潔人員將水沿地下停車場車道斜坡排放一事，請管理員乙○○出面處理，惟矢口否認有何公然侮辱犯行，辯稱：我覺
    得是一場誤會，我沒有罵人云云。辯護人則辯為被告以：本
    案除告訴人之指訴外，欠缺其他證據足以證明被告犯罪云云
    。經查：
（一）上開犯罪事實，業據證人即告訴人乙○○於警詢時證稱：
      96年9 月27日12時許，「瑞華大樓」外包商來清洗地下室
      水池，清洗人員因抽水塑膠管不夠長，就沿車道斜坡使水
      流入排水溝，被告騎機車返回大樓門口，指著車道斜坡流
      水，對我說我騎下去摔死誰負責，我即要求清洗人員關閉
      抽水機，被告指責清洗人員，我勸清洗人員回隔壁用餐，
      並將被告機車停妥後，請被告走人行道，被告就說「看門
      狗」，你是為住戶，還是為廠商，我於是反問，張太太你
      說什麼，再說1 遍，被告再次說「看門狗」，我花錢繳管
      理費請你來做什麼的等語綦詳；於本院再次結證：當天中
      午我在管理室吃飯，我看到被告騎機車到地下室門口對我
      招手，我出去後被告就說這樣她怎麼下去，這樣摔死誰負
      責，我就到隔壁請工人把抽水馬達關掉，被告又在旁邊說
      這樣摔死誰負責，馬達關完，被告又說這樣摔死誰負責，
      結果工人回她說自己負責，我就趕緊將工人請回隔壁吃飯
      ，被告就在這時候罵說「看門狗」，你為誰呀，我聽了就
      停下來叫被告再講1 遍，被告又再說了「看門狗」這句話
      等語甚明；核與證人即目睹事發經過之同棟大樓住戶丙○○於警詢中所證：當時我有在場聽到被告罵乙○○「看門
      狗」2 次等情相符。本院審酌證人乙○○、丙○○與被告
      均無何嫌隙，當不至無端生非，刻意相互勾串而誣指被告
      ，渠等上開證詞應係真實可採，被告於上開時、地，公然
      以「看門狗」之詞，接連辱罵乙○○2 次之事實，應堪認
      定。被告空言否認犯行，尚不足採；又證人丙○○於警詢
      之證詞具有證據能力，業如前述，辯護人以證人丙○○之
      警詢證詞無證據能力為由，抗辯本件除告訴人指訴外，尚
      欠缺其他積極證據云云，亦無可採。
（二）按所謂侮辱，係指行為人未舉出具體事實，而以言語或舉
      動對他人為輕蔑之表示，足以貶損他人人格與評價者而言
      。查「看門狗」一詞，衡諸一般社會常情，當屬足以貶抑
      他人人格之侮辱性用語，要無可疑，被告另辯稱狗是人類
      最好的朋友，不至讓人人格受到侵犯云云，顯屬無稽。綜
      上，本件事證明確，被告犯行，洵足認定，應依法論科。
三、核被告所為，係犯刑法第309 條第1 項之公然侮辱罪。被告
    接連2 次公然以「看門狗」辱罵告訴人，係基於同一侮辱之
    犯意，在密接之時、地下所為，且侵害同一法益，為接續犯
    ，應論以一罪。聲請簡易判決處刑意旨僅記載被告辱罵告訴
    人，未詳載被告接連2 次之辱罵行為，原審雖加以援引而未
    予補充，然僅係漏未補充記載，尚不構成撤銷事由，附此敘
    明。原審以被告罪證明確，依刑事訴訟法第449 條第1 項前
    段、第3 項、第454 條第2 項，刑法第309 條第1 項、第41
    條第1 項前段，刑法施行法第1 條之1 等規定，並審酌被告
    僅因細故而在多數人得共聞共見之處，出言辱罵告訴人，足
    以貶損告訴人於社會上之人格及地位，致告訴人受有精神上
    之痛苦，行為誠屬可議，且未與告訴人達成和解，賠償告訴
    人所受之損害等一切情狀，量處被告拘役20日，並諭知易科
    罰金之折算標準，經核認事用法均無違誤，量刑亦稱妥適，
    被告上訴意旨，否認犯罪，指摘原判決不當，為無理由，應
    予駁回。
據上論斷，依刑事訴訟法第455 條之1 第1 項、第3 項、第368
條、第364 條，判決如主文。
本案經檢察官曾靖雅到庭執行職務。
中    華    民    國    97    年    7     月    29    日
                  刑事第十六庭  審判長法  官  李代昌
                                      法  官  梁淑美
                                      法  官  周宛瑩
以上正本證明與原本無異。
不得上訴。
中    華    民    國    97    年    7     月    29    日
                                      書記官  彭帥雄
附錄論罪法條：
中華民國刑法第309條
（公然侮辱罪）
公然侮辱人者，處拘役或3 百元以下罰金。
以強暴犯前項之罪者，處1 年以下有期徒刑、拘役或5 百元以下
罰金。


司法院資訊處製作；財團法人民間司法改革基金會備份。
